【裁判字號】    97,訴,231
【裁判日期】    970916
【裁判案由】    偽造文書等
【裁判全文】
臺灣臺東地方法院刑事判決               97年度訴字第231號
公  訴  人  臺灣臺東地方法院檢察署檢察官
被      告  乙○○
                    （另案在臺灣泰源技能訓練所執行中）
上列被告因偽造文書案件，經檢察官提起公訴（97年度偵字第13
28號），本院行簡式審判程序，判決如下：
    主    文
乙○○行使偽造準私文書，足以生損害於公眾及他人，累犯，處
有期徒刑陸月，如易科罰金，以銀元參佰元即新臺幣玖佰元折算
壹日，減為有期徒刑參月，如易科罰金，以銀元參佰元即新臺幣
玖佰元折算壹日。
    犯罪事實
一、乙○○前曾因贓物、違反麻醉藥品管理條例及湮滅證據等案
    件，分別經臺灣桃園地方法院、臺灣彰化地方法院判處有期
    徒刑1年10月、8月、1年6月確定，嗣經臺灣桃園地方法院以
    86年度聲字第1737號裁定應執行有期徒刑3年9月確定，復經
    同院以87年度聲字第2883號裁定假釋併付保護管束，並於民
    國89年 1月28日保護管束期滿，未經撤銷假釋而執行完畢在
    案，猶不知悔改，於93年11月間某日，在臺北縣板橋市某處
    ，明知真實姓名年籍不詳、綽號「小烏龜」之成年男子所販
    售車牌號碼 N86-228號普通重型機車（山葉廠牌、車身烙印
    號碼即引擎號碼5NW-306143號，係陳令禮所有，於93年11月
    1日上午7時許，在臺北縣永和市○○路 523號前，為真實姓
    名年籍不詳之成年人所竊取）係屬來源不明之贓物，竟仍基
    於故買贓物及行使偽造準私文書之犯意，以新臺幣（下同）
    5,000 元之代價，向該綽號「小烏龜」之人購買該贓車，旋
    將乙○○所有車牌號碼 GES-049號普通重型機車之車牌及引
    擎外殼，拆裝替換至前開車牌號碼 N86-228號之贓車上，並
    將該贓車車身原烙印多處之引擎號碼5NW-306143號全部予以
    熔毀後，再行將前揭車牌號碼GES-049號機車之引擎號碼4HP
    -379006號（起訴書誤載為 4PH-379006），接續烙印在前已
    熔毀之車身烙印號碼上多次，偽造機車製造廠商出廠而表示
    車輛標誌、辨識用意證明，具有準私文書性質之「4HP37900
    6YMT」車身烙印號碼及文字，足以生損害於原車主陳令禮及
    公路監理機關、警察機關對於車輛管理及稽查辨識之正確性
    。乙○○嗣於93年11月間某日，在臺北縣板橋市○○○路25
    9 號前，將該改裝、偽造完成之贓車，以20,000元之代價販
    售予不知情之邱智偉而行使之，復由邱智偉轉售予不知情之
    何承翰，迨於97年1月13日下午5時許，為警在臺北縣板橋市
    ○○路○段52號前查獲，始悉上情。
二、案經臺北縣政府警察局板橋分局報告臺灣板橋地方法院檢察
    署呈請臺灣高等法院檢察署檢察長令轉臺灣臺東地方法院檢
    察署檢察官偵查起訴。
    理    由
一、本案被告乙○○所犯係死刑、無期徒刑、最輕本刑為 3年以
    上有期徒刑以外之罪，亦非高等法院管轄之第一審案件，而
    被告於本院行準備程序中就被訴事實為有罪之陳述，經告知
    簡式審判程序之旨，並聽取公訴人及被告意見後，本院合議
    庭依刑事訴訟法第 273條之1第1項規定，裁定由受命法官獨
    任進行簡式審判程序，合先敘明。
二、上揭犯罪事實，業據被告乙○○於本院審理中坦白承認，核
    與證人邱智偉、何承翰分別於警詢及偵查中具結證述、證人
    即被害人陳令禮之父陳德勤於偵查中具結證述及證人即被害
    人胞兄陳行義於警詢時證述之情節大致相符，並有臺北縣政
    府警察局板橋分局搜索扣押筆錄及扣押物品目錄表、贓物認
    領保管單、代保管單、車籍查詢- 基本資料詳細畫面列印資
    料、失車-唯讀案件基本資料各1份、查獲機車及車身烙印號
    碼等照片16張及上開機車之同型機車外觀照片 6張等件在卷
    可資佐憑。綜上，足認被告自白與事實相符，本案事證明確
    ，其犯行洵堪認定，應予依法論科。
三、論罪與科刑：
  (一)查被告乙○○行為後，刑法業於94年2月2日修正公布，並於
    95年7月1日生效施行，關於刑法變更後之新舊法律適用問題
    ，均應依修正後刑法第2條第1項「行為後法律有變更者，適
    用行為時之法律。但行為後之法律有利於行為人者，適用最
    有利於行為人之法律」之規定，依「從舊從輕」之原則，以
    為決定；且比較時應就罪刑有關之共犯、未遂犯、想像競合
    犯、牽連犯、連續犯、結合犯，以及累犯加重、自首減輕暨
    其他法定加減原因（如身分加減）與加減例等一切情形，綜
    其全部罪刑之結果而為比較（最高法院著有95年度第 8次刑
    事庭會議決議可資參照）。茲就本案涉及之新舊法比較部分
    ，說明如下：
    1.罰金刑部分：按刑法第349條第2項之罪，其法定刑設有罰
      金刑之規定，而刑法第33條第 5款關於罰金之最低數額部
      分，修正前刑法係規定罰金刑為 1銀元以上，而有關罰金
      倍數之調整及銀元與新臺幣間之折算標準，則定有「罰金
      罰鍰提高標準條例」及「現行法規所定貨幣單位折算新臺
      幣條例」，除罰金以銀元1元折算新臺幣3元外，並將72年
      6月26日以前修正之刑法部分條文罰金數額提高2至10倍，
      其後修正者則不再提高倍數；而修正後刑法第33條第 5款
      則將罰金刑提高為新臺幣1,000 元以上，並以百元計算之
      ，因刑法第33條第 5款所定罰金貨幣單位已改為新臺幣，
      刑法分則編各罪所定罰金之貨幣單位亦應配合修正為新臺
      幣，且考量刑法修正施行後，不再適用「現行法規所定貨
      幣單位折算新臺幣條例」，為使刑法分則編各罪所定罰金
      刑之最高數額與刑法修正前趨於一致，乃增訂刑法施行法
      第1條之1規定，其中第 1項將刑法分則編各罪所定罰金之
      貨幣單位均改為新臺幣，而第2項則將72年6月26日以前修
      正之刑法部分條文罰金數額提高為30倍，其後修正者則提
      高為 3倍。是以，刑法分則編各罪所定罰金刑之最高數額
      ，於上開規定修正後仍屬一致，並無不同，但其罰金刑之
      最低數額，則較諸修正前提高，此既涉及科刑規範之變更
      ，仍有新舊法比較之必要，而經比較結果，修正後之規定
      並未有利於被告，依刑法第2條第1項前段規定，自應適用
      修正前刑法第33條第5款之規定。
    2.牽連犯部分：被告行為後，刑法第55條後段之牽連犯規定
      業經刪除，此刪除雖非犯罪構成要件之變更，但顯已影響
      行為人刑罰之法律效果，自屬法律之變更。又被告上揭所
      犯行使偽造準私文書及故買贓物等罪間，因有方法目的之
      牽連關係，依修正前刑法第55條後段規定，本得論以牽連
      犯，從一重處斷，而依修正後併合處罰之結果，顯較論以
      牽連犯之情形為重，是經比較新舊法結果，以修正前刑法
      第55條後段規定較有利於被告，自應適用被告行為時即修
      正前刑法牽連犯之規定。
    3.經綜合比較被告行為後之法律變更，以修正前規定對於被
      告較為有利，或無有利、不利之情形，應依刑法第2條第1
      項前段規定，適用被告前揭行為時即修正前刑罰相關規定
      論處。
    4.另依最高法院95年度第 8次及同年度第21次刑事庭會議決
      議意旨，甲受有期徒刑之執行完畢，於5年內之95年1月間
      故意再犯有期徒刑以上之罪，無論依修正前刑法第47條或
      修正後第47條第 1項之規定均構成累犯，即無有利或不利
      之情形，於刑法修正施行後法院為裁判時，無庸為新、舊
      法之比較。個案如有其他應依刑法第2條第1項之規定為新
      、舊法之比較情形時，依綜其全部罪刑之結果而為比較後
      ，整體適用法律，最高法院97年度第 1次刑事庭會議決議
      意旨可資參照。查被告前揭行為，不論依新、舊刑法規定
      ，均應論以累犯，並無有利或不利之情形，揆諸上開說明
      ，自毋須就刑法累犯規定為新舊法之比較，然經前開新舊
      法之綜合比較結果，仍應整體適用法律，而適用行為時即
      修正前刑法第47條規定，附此指明。
  (二)按汽車之引擎號碼及車身號碼，係汽車製造廠商出廠之標誌
    ，乃表示一定用意之證明，依刑法第220條第1項規定，應以
    私文書論。行為人如擅自將其中部分號碼數字，予以變動更
    改，固應成立變造準私文書罪，但如擅將全部號碼塗銷，另
    以其他號碼代之，即係消滅原文書而重新製作完全不同之文
    書，則為偽造而非變造（最高法院93年度臺上字第3687號判
    決意旨參照）。核被告所為，係犯刑法第349條第2項之故買
    贓物罪及同法第216條、第220條第1項、第210條之行使偽造
    準私文書罪。公訴人認被告涉犯同法第216條、第210條之行
    使偽造私文書罪，固有未合，惟因二者基本社會事實同一，
    爰依法變更起訴法條。被告將上開贓車車身原烙印多處之引
    擎號碼5NW-306143號全部予以熔毀後，旋在熔毀處偽造「4H
    P379006YMT」之準私文書多次，前後犯行之法益享有人皆屬
    同一人，應認侵害同一之法益，且偽造準私文書之行為，係
    於密切接近之時間及地點實行，各行為之獨立性極為薄弱，
    且基於單一犯意為之，依一般社會健全觀念，在時間差距上
    難以強行分開，屬接續犯，僅成立單一偽造準私文書之犯行
    。其偽造準私文書後，進而持以行使，偽造準私文書之低度
    行為為行使之高度行為所吸收，不另論罪。又被告所犯故買
    贓物及行使偽造準私文書二罪間，有方法目的之牽連關係，
    為牽連犯，應依修正前刑法第55條後段之規定，從一重之行
    使偽造準私文書罪處斷。再被告有如犯罪事實一所載之論罪
    科刑及執行情形，有卷附臺灣高等法院被告前案紀錄表可按
    ，其受有期徒刑之執行完畢後，5 年以內再犯本案法定刑為
    有期徒刑之罪，為累犯，應依修正前刑法第47條規定加重其
    刑。
  (三)爰審酌被告有前揭論罪科刑及執行情形已如上述，素行堪認
    不良，出監後仍不思腳踏實地正當營生，竟因貪圖小利，明
    知前揭車牌號碼 N86-228號機車係屬贓物，猶故買之，並以
    合法掩護非法之方式，將其所有車牌號碼 GES-049號機車車
    牌及引擎號碼4HP-379006號引擎外殼拆裝至該贓車上，復將
    該贓車車身原烙印之引擎號碼熔毀後，重行在該熔毀處偽造
    「4HP379006YMT」引擎紋身號碼，進而販售行使之，此非但
    助長竊盜歪風，使被害人追償倍增困難，更阻礙檢警查緝，
    危害社會經濟秩序與個人財產安全非微，且迄今仍未能賠償
    被害人所受之財產上損害，此據被告自承在卷，惟念及其犯
    後尚知坦承犯行，犯罪手段亦屬平和，兼衡其生活狀況、智
    識程度及犯罪之動機、目的、情節與所得財物價值等一切情
    狀，量處如主文所示之刑，併諭知易科罰金之折算標準。再
    被告行為後，罰金罰鍰提高標準條例第 2條業已刪除，刑法
    第41條第 1項前段易科罰金之折算標準，則由修正前之銀元
    100元、200元、300元（即新臺幣300元、600元、900元）折
    算 1日，修正為以新臺幣1,000元、2,000元、3,000元折算1
    日，並刪除「因身體、教育、職業、家庭之關係或其他正當
    事由，執行顯有困難」之條件，此屬科刑規範事項之變更，
    其折算標準既為裁判時所應諭知，仍有就新舊法為比較之必
    要，而經比較結果，自以被告行為時即修正前刑法較有利於
    被告。又被告所犯上開罪名，其犯罪時間係於96年 4月24日
    以前，合於中華民國96年罪犯減刑條例第2條第1項規定之基
    準日前，且非屬同條例第3條第1項所定排除減刑之情形，亦
    無同條例其他所定不得減刑之情形，自應依同條例第2條第1
    項第3款、第7條之規定，減其宣告刑二分之一，併依修正前
    刑法第41條第1項前段及修正前罰金罰鍰提高標準條例第2條
    規定，諭知易科罰金之折算標準。
據上論斷，應依刑事訴訟法第 273條之1第1項、第299條第1項前
段、第300條，刑法第 2條第1項前段、第216條、第210條、修正
前第220條第1項、第349條第2項、修正前第55條、修正前第47條
、修正前第41條第 1項前段，刑法施行法第1條之1第1項、第2項
前段，修正前罰金罰鍰提高標準條例第 2條，中華民國96年罪犯
減刑條例第2條第1項第3款、第7條，判決如主文。
本案經檢察官甲○○到庭執行職務
中    華    民    國    97    年    9     月    16    日
                  刑事第三庭  法  官  劉正偉
以上正本證明與原本無異。
如不服本判決應於收受本判決後10日內向本院提出上訴書狀；上
訴書狀應敘述具體理由。未敘述上訴理由者，應於上訴期間屆滿
後20日內向本院補提理由書狀（均須按他造當事人之人數附繕本
）。「切勿逕送上級法院」。
告訴人或被害人對於本判決如有不服，請書具不服之理由狀，請
求檢察官上訴者，其上訴期間之計算係以檢察官收受判決正本之
日期為準。
                              書記官  王希文
中    華    民    國    97    年    9     月    16    日
附錄論罪科刑法條全文：
中華民國刑法第349條第2項：
搬運、寄藏、故買贓物或為牙保者，處5年以下有期徒刑、拘役
或科或併科1千元以下罰金。
中華民國刑法第216條：
行使第210條至第215條之文書者，依偽造、變造文書或登載不實
事項或使登載不實事項之規定處斷。
中華民國刑法第210條：
偽造、變造私文書，足以生損害於公眾或他人者，處5年以下有
期徒刑。
中華民國刑法第220條第1項：
在紙上或物品上之文字、符號、圖畫、照像，依習慣或特約，足
以為表示其用意之證明者，關於本章及本章以外各罪，以文書論
。


司法院資訊處製作；財團法人民間司法改革基金會備份。
